臺灣高等法院刑事裁定
110年度毒抗字第355號
抗  告  人  何明武


上列抗告人即被告因違反毒品危害防制條例案件，不服臺灣新北
地方法院中華民國110年1月22日110年度毒聲字第19號裁定（聲
請案號：臺灣新北地方檢察署109年度聲觀字第1601號），提起
抗告，本院裁定如下：
    主  文
抗告駁回。                                             
    理  由
一、原裁定意旨略以：（一）、聲請意旨略以：被告甲○○基於施
    用第二級毒品甲基安非他命之犯意，於民國109年9月13日19
    時許，在新北市○○區○○街00號6樓居所內，以將安非他命置
    於玻璃球內燒烤方式，施用第二級毒品安非他命1次，嗣於1
    09年9月15日15時10分許（聲請書誤載為15時40分許），在
    臺北市○○區○○○路0段000號前，因行跡可疑經警盤查後同意
    搜索，當場扣得第二級毒品安非他命殘渣袋1包（內含微量
    殘渣、無法磅秤）、安非他命吸食器1個等事實，業據被告
    坦承不諱，且其尿液經送驗結果，呈有毒品甲基安非他命、
    安非他命陽性反應，爰依毒品危害防制條例第20條第1項、
    第3項、觀察勒戒處分執行條例第3條第1項，聲請裁定將被
    告送勒戒處所觀察、勒戒等語。（二）、查本件被告上開施
    用第二級毒品之犯罪事實，業據被告於偵查時坦承不諱，並
    有勘察採證同意書、臺北市政府警察局偵辦毒品案件尿液檢
    體委驗單（檢體編號：146489號）、台灣尖端先進生技醫藥
    股份有限公司109年9月30日濫用藥物檢驗報告、臺北市政府
    警察局保安警察大隊搜索扣押筆錄及扣押物品目錄表、交通
    部民用航空局航空醫務中心毒品鑑定書在卷可稽，是被告施
    用第二級毒品甲基安非他命之犯行，堪以認定。又被告前於
    102年間，因施用毒品案件，經臺灣桃園地方法院以102年度
    毒聲字第447號裁定送觀察、勒戒後，認無繼續施用毒品之
    傾向，於102年10月11日釋放出所，並經同署檢察官以102年
    度毒偵字第1801號為不起訴處分確定，亦有臺灣高等法院被
    告前案紀錄表存卷可參。準此，本案被告施用第二級毒品行
    為之時間為109年9月13日，距其前最近一次犯該罪，經依觀
    察、勒戒執行完畢釋放後，已逾3年，是依上揭說明，自應
    依修正後之現行毒品危害防制條例第20條第3項，再予適用
    觀察、勒戒之機會。認本件聲請於法並無不合，依毒品危害
    防制條例第20條第3項、第1項及觀察勒戒處分執行條例第3
    條第1項規定，裁定令被告入勒戒處所觀察、勒戒等語。
二、抗告意旨略以：抗告人曾於102年因施用第二級毒品案件裁
    送觀察、勒戒，並經不起訴處分確定，距今次再犯已逾7年
    時間，此次施用毒品犯行實純屬單一偶發事件，是在網咖中
    經不認識男子誘惑下始購買毒品再犯，抗告人平日的生活圈
    中工作同事、週遭往來友人都沒有和此類毒品管制人口交往
    。又抗告人現在職場有認識一位女性交往中，她生活獨立、
    樂天善良，可遇不可求，抗告人若是因觀察勒戒執行而離開
    她2個月，後果真是無法想像，但能確定的事就是這樣會十
    分傷到她的心！是否能以命戒癮治療為替代方案，繼續治療
    是最能幫助到自己也不致影響日常生作及生活圈的一切，懇
    請能給予戒癮治療處分讓自己能更加有決心去面對未來。為
    此請求撤銷原裁定，而改以機構外之社區戒癮治療等語。
三、按109年1月15日修正公布、同年7月15日施行之毒品危害防
    制條例第20條第3項規定，犯第10條之罪於觀察、勒戒或強
    制戒治執行完畢釋放後，3年後再犯第10條之罪者，適用本
    條前2項之規定。上開所謂「3年後再犯」，只要本次再犯（
    不論修正施行前、後）距最近1次觀察、勒戒或強制戒治執
    行完畢釋放，已逾3年者，即該當之，不因其間有無犯第10
    條之罪經起訴、判刑或執行而受影響（最高法院109年度台
    上大字第3826號主文參照）。次按犯毒品危害防制條例第10
    條之罪者，檢察官應聲請法院裁定，或少年法院（地方法院
    少年法庭）應先裁定，令被告或少年入勒戒處所觀察、勒戒
    ，其期間不得逾2月，同條例第20條第1項有明定，該項程序
    ，於檢察官先依刑事訴訟法第253條之1第1項、第253條之2
    第1項第4款至第6款或第8款規定，為附條件之緩起訴處分時
    ，不適用之，同條例第24條第1項亦定有明文。又前開毒品
    危害防制條例關於觀察、勒戒之規定，乃導入一療程觀念，
    針對受處分人將來之危險所為預防、矯治措施之保安處分，
    目的係在戒除行為人施用毒品身癮及心癮之措施，以達教化
    與治療之目的，其立法意旨在幫助施用毒品者戒毒，性質非
    屬懲戒行為人。另按所謂戒癮治療計畫（即美沙酮替代療法
    ），係法務部基於防制毒品危害之刑事政策與毒品危害防制
    條例第24條鑑於對於若干施用毒品者若僅施以徒刑不足以斷
    絕毒癮之規範本旨，乃令檢察機關與行政院衛生署合作，由
    檢察官審酌個案情形，援引毒品危害防制條例第24條，改以
    緩起訴處分方式轉介毒品施用者前往醫療院所治療。惟是否
    給予被告為附命完成戒癮治療之緩起訴處分，事屬檢察官之
    職權，除有違法或明顯濫權之情事外，非法院所得實質審查
    。
四、經查：
　㈠抗告人即被告於109年9月13日19時許，在新北市○○區○○街00
    號6樓居所內，以將安非他命置於玻璃球內燒烤方式，施用
    第二級毒品安非他命1次，嗣於109年9月15日15時10分許，
    在臺北市○○區○○○路0段000號前，經警盤查後當場在其身上
    查扣得第二級毒品安非他命殘渣袋1包、吸食器1個等事實，
    為被告所坦認，而經警採集其尿液送鑑驗結果，呈安非他命
    及甲基安非他命陽性反應，此有同意採尿之勘察採證同意書
    、台灣尖端先進生技醫藥股份有限公司109年9月30日出具之
    濫用藥物檢驗報告在卷可稽（毒偵卷第55、100頁），足認
    被告之自白與事實相符，堪以採信，其施用第二級毒品甲基
    安非他命之犯行，可以認定。而被告曾於102年間，因施用
    第二級毒品案件，經臺灣桃園地方法院裁定送勒戒處所觀察
    、勒戒，於102年10月11日釋放出所，因無繼續施用毒品之
    傾向，經檢察官為不起訴處分確定，有本院被告前案紀錄表
    1份附卷可稽。堪認被告本案施用毒品之時間（109年9月13
    日）距其最近1次因犯施用毒品罪經觀察、勒戒執行完畢釋
    放日（102年10月11日），已逾3年，依前開規定，檢察官就
    被告本件施用毒品犯行聲請觀察、勒戒，並無不合。
　㈡次按毒品危害防制條例所規定之「觀察、勒戒」處分程序，
    立法意旨在幫助施用毒品者戒除毒癮，性質為一療程，並非
    懲罰，而係針對行為人將來再次施用毒品之危險所為預防、
    矯治措施之保安處分，目的在戒除行為人施用毒品之身癮及
    心癮，以達教化與治療之目的，可謂刑罰之補充制度。因此
    ，毒品危害防制條例本身所規定之觀察、勒戒及強制戒治等
    保安處分，雖兼具自由刑之性質，卻有刑罰不可替代之教化
    治療作用，且觀察、勒戒既屬用以矯治、預防行為人反社會
    性格，而具社會保安功能之保安處分，當無因行為人之個人
    或家庭因素而免予執行之理，並屬強制規定，除檢察官審酌
    個案情形，依同條例第24條第1項為附命完成戒癮治療之緩
    起訴處分外，凡經檢察官聲請法院裁定將被告送勒戒處所觀
    察、勒戒者，法院僅得就其聲請審查被告是否有施用毒品之
    行為，以及被告是否為「初犯」或為觀察、勒戒、強制戒治
    執行完畢後，如修正前所規定之「5年內再犯」，或修正後
    之「3年內再犯」，而為准駁之裁定，並無自由斟酌以其他
    方式替代，或得以其他原因免予執行之權。
　㈢查被告以其自身交友及工作狀況請求予機構外之社區戒癮治
    療，不服原審法院逕將被告裁定為機構内之觀察勒戒處分為
    由提起抗告。惟所謂機構外之社區戒癮治療，本質上即屬檢
    察官依刑事訴訟法第253條之2第6款為附命完成戒癮治療之
    緩起訴處分，而究竟決定應將被告送觀察、勒戒處所施以觀
    察、勒戒，抑或給予被告為附命完成戒癮治療之緩起訴處分
    ，如前說明，係法律特別賦予檢察官之職權，且檢察官於偵
    訊後考量被告曾有施用毒品前科及本案情節，認為不宜給予
    緩起訴處分，實已考量個案狀況，認為以機構内觀察、勒戒
    處遇對於被告戒除毒癮更為適當，屬檢察官裁量權之行使，
    本院自應予以尊重，是檢察官之聲請並無任何違背法令、認
    定事實違誤或有其他重大明顯之瑕疵，其聲請應屬有據，法
    院尚難另行審酌以其他方式替代。至被告另以工作、交友因
    素為由提起本件抗告，非屬是否應裁定令被告施以觀察、勒
    戒所需考量之因素，已如前述，自不能執為免除其觀察勒戒
    處分之理由，是抗告意旨請求撤銷另為機構外之社區戒癮治
    療云云，尚非有據。
五、綜上，原裁定以被告確有施用第二級毒品犯行，且本案施用
    毒品之時間距其最近1次因犯施用毒品罪經觀察、勒戒完畢
    釋放日已逾3年。因而依檢察官之聲請，裁定令被告入勒戒
    處所觀察、勒戒，並無違誤。抗告意旨猶執前詞指摘原裁定
    不當，為無理由，應予駁回。
據上論斷，應依刑事訴訟法第412條，裁定如主文。
中　　華　　民　　國　　110 　年　　3 　　月　　19　　日
                  刑事第七庭    審判長法　官　孫惠琳
                                      法　官　張育彰
                                      法　官　連雅婷
以上正本證明與原本無異。
不得再抗告。
                                      書記官  謝秀青
中　　華　　民　　國　　110 　年　　3 　　月　　22　　日